臺灣桃園地方法院刑事判決　　　　　　　　　　　　九十一年度交易字第四八號
　　公　訴　人　臺灣桃園地方法院檢察署檢察官
　　被　　　告　甲○○原名吳.
右列被告因過失致死案件，經檢察官提起公訴（九十一年度偵字第一○七三三號），
本院判決如左：
    主  文
甲○○因過失致人於死，處有期徒刑捌月，緩刑參年。
    事  實
一、甲○○於民國九十一年二月二日下午，駕駛車牌號碼ＬＤ–四六七一號自用小客
    車，沿桃園縣平鎮市區由民族路往復旦路方向行駛，於同日下午五
    時許，途經環南路三○○號平興國中附近時，本應注意行車速度，依標誌之規定
    ，無標誌者，在市區道路，時速不得超過五十公里，且行近學校時，應減速慢行
    ，作隨時停車之準備；又汽車行駛時，駕駛人應注意車前狀況，並隨時採取必要
    之安全措施，又當時天候為陰，有日間自然光線，路面乾燥無障礙物，視距良好
    ，並無不能注意之情事，竟疏未注意減速慢行，在速限為時速五十公里且近學校
    之市區道路路段仍貿然以時速七十餘公里之速度行駛於內側車道，見對向乙輛白
    色不明車輛在環南路三○一巷前之中央分隔島缺口處迴轉至與甲○○同向之車道
    上，甲○○因行車速度過快避煞不及而操控車輛失當，向右駛離車道後衝到行人
    專用道上，撞及適在該行人專用道上行走之林郁婷（七十五年十月四日生）、乙○○（七十六年六月十九日生）、戊○○（七十六年七月九日生）三人，林郁婷
    因此受有頭胸部外傷、顱內出血併氣血胸而於送醫途中死亡；乙○○則受有頭部
    外傷併腦震盪之傷害；戊○○亦受有頭部外傷併臉部撕裂傷之傷害（過失傷害部
    分均經撤回告訴，詳如後述）。
二、案經被害人林郁婷之父丙○○、母林淑卿告訴臺灣桃園地方法院檢察署檢察官及
    同署檢察官據報相驗自動檢舉偵查起訴。
    理  由
一、訊據被告甲○○對於右揭犯罪事實坦承不諱，核與目擊證人乙○○、戊○○於警
    訊時之證述情節（見臺灣桃園地方法院檢察署九十一年度相字第二三三號卷宗第
    十頁背面至第十一頁、第十二頁背面至第十三頁）、目擊證人許登貴、宋鴻良於
    警訊及檢察官偵查時之證述情節（見同上卷宗第二十二頁背面至第二十三頁、第
    二十四頁背面至第二十五頁、第三十七頁背面至第三十八頁）均屬相符，復經證
    人即當時前往現場處理之員警胡肇武於本院審理時證述明確在卷（見本院九十一
    年九月四日訊問筆錄）。並有桃園縣警察局道路交通事故調查表、桃園縣警察局
    道路交通事故現場測繪紀錄表各一紙（見同上卷宗第二十九頁、第三十頁）、現
    場照片十二張、被害人林郁婷急救照片四張（見同上卷宗第十四頁至第二十頁）
    、壢新醫院診斷證明書乙紙在卷可佐。又本件車禍經送臺灣省桃園縣區車輛行車
    事故鑑定委員會鑑定，亦認肇事原因係被告駕駛小客車嚴重超速行駛且自行操控
    失當駛離車道所致，有前開委員會之鑑定意見書乙份附卷可稽。而被害人林郁婷
    確因本件車禍死亡乙節，亦經臺灣桃園地方法院檢察署檢察官率同法醫師相驗屬
    實，製有勘驗筆錄、相驗屍體證明書、驗斷書各一份及相驗照片三張、現場車損
    照片二張在卷可參（同上卷宗第三十五頁、第四十二頁至第五十一頁）。按行車
    速度，依標誌之規定，無標誌者，在市區道路，時速不得超過五十公里，且行近
    學校時，應減速慢行，作隨時停車之準備；又汽車行駛時，駕駛人應注意車前狀
    況，並隨時採取必要之安全措施，道路交通安全規則第九十三條第一項第一款、
    第三款、第九十四條第三項定有明文。被告既考領有合格之普通小型車駕駛執照
    ，有其駕駛執照影本乙紙附卷可考，當具有前述交通知識與駕駛經驗，且事故發
    生時天候為陰，有日間自然光線，路面乾燥無障礙物，視距良好等情事，亦有前
    開桃園縣警察局道路交通事故調查表之記載可稽，足徵本件被告於肇事時並無不
    能注意之情事，竟疏未注意於此，而於行經無標誌、近學校之市區道路時，未減
    速慢行，作隨時停車之準備，仍遽以時速七十餘公里之車速行車，復未注意車前
    狀況，隨時採取必要之安全措施，致對向乙輛白色不明車輛在環南路三○一巷前
    之中央分隔島缺口處迴轉至與被告同向之車道上時，被告即因行車速度過快避煞
    不及而操控車輛失當，向右駛離車道後衝到行人專用道上，撞及適在該行人專用
    道上行走之林郁婷而肇事，是被告就本件車禍之發生確有過失，殆無疑義。又被
    告之過失行為與被害人林郁婷之死亡結果間，具有相當因果關係亦足認定，從而
    本件事證明確，被告犯行堪以認定，應予依法論科。
二、核被告因過失致被害人林郁婷死亡，所為係犯刑法第二百七十六條第一項之過失
    致人於死罪。爰審酌本件肇事原因係被告在近學校之市區道路上以高速行駛致操
    控不及所致，故被告就本件車禍之過失程度非輕，惟肇事後深具悔意並與被害人
    家屬達成調解賠償其損失新台幣（下同）一百九十萬元（不含汽車強制責任險之
    保險給付），此除有桃園縣平鎮市調解委員會調解筆錄影本一紙在卷可參外，並
    經告訴人即被害人之父丙○○到庭證述：被告於九十一年五月六日有依調解筆錄
    內容給付新台幣（下同）一百萬元，同年六月至八月亦有給付所約定之每月十五
    萬元金額等語無訛（見本院九十一年九月四日訊問筆錄）及被告之素行、犯罪所
    生危害、犯後態度良好等一切情狀，量處如主文所示之刑。又被告前未曾受有期
    徒刑以上刑之宣告，有臺灣高等法院被告全國前案紀錄表一紙附卷可考，素行尚
    端，其因一時駕車失慎偶罹刑典，經此偵審程序及科刑教訓後，日後當知所警惕
    ，應無再犯之虞，本院認其所宣告之刑以暫不執行為適當，爰併宣告緩刑三年，
    以啟自新。末按汽車駕駛人行駛人行道因而致人受傷或死亡，依法應負刑事責任
    者，加重其刑至二分之一，道路交通管理處罰條例第八十六條第一項固定有明文
    ，惟查，本件被告係因於右揭時、地行駛於內側車道，因對向乙輛白色不明車輛
    在環南路三○一巷前之中央分隔島缺口處迴轉至與被告同向之車道上，被告因行
    車速度過快避煞不及而操控車輛失當，向右駛離車道後始衝到行人專用道上而肇
    事，前已述及，是核被告所駕之汽車衝上行人專用道之結果並非行駛行為所致，
    而係車輛失控後所發生之結果，且被告於肇事前亦未行駛在該行人專用道上，故
    本院認被告本件過失犯行與前開法律所規定加重其刑之要件不合，不得依該規定
    加重其刑，附此敘明。
三、另公訴意旨略稱：被告於右揭時、地，駕駛右開汽車，行經前述路段時，本應注
    意行車速度，依標誌之規定，無標誌者，在市區道路，時速不得超過五十公里，
    且行近學校時，應減速慢行；又汽車行駛時，駕駛人應注意車前狀況，並隨時採
    取必要之安全措施，且當時天候為陰，有日間自然光線，路面乾燥無障礙物，視
    距良好，並無不能注意之情事，竟疏未注意減速慢行，在速限為時速五十公里且
    近學校之路段仍貿然以時速七十餘公里之速度行駛於內側車道，見對向乙輛白色
    不明車輛在環南路三○一巷前之中央分隔島缺口處迴轉至與被告同向之車道上時
    ，被告因行車速度過快避煞不及而操控車輛失當，向右駛離車道後衝到行人專用
    道上，撞及適在該行人專用道上行走之乙○○及戊○○，乙○○因此受有頭部外
    傷併腦震盪之傷害，戊○○亦受有頭部外傷併臉部撕裂傷之傷害，因認被告亦涉
    有刑法第二百八十四條第一項前段之罪嫌等語。惟按告訴乃論之罪，告訴人於第
    一審辯論終結前得撤回其告訴，又告訴經撤回者，法院應諭知不受理之判決，刑
    事訴訟法第二百三十八條第一項、第三百零三條第三款定有明文。經查：公訴人
    認被告此部分所涉刑法第二百八十四條第一項過失傷害罪，依刑法第二百八十七
    條之規定，須告訴乃論，茲據告訴人即被害人戊○○之母丁○○、乙○○分別於
    本院訊問時當庭撤回本案告訴（見本院九十一年九月四日、同年九月二十四日訊
    問筆錄），則依前開法條之規定，原應就被告此部分過失傷害之犯行諭知不受理
    之判決，惟公訴人認被告此部分之犯行，與前開經論罪科刑部分，具有想像競合
    犯之裁判上一罪關係，爰不另為不受理之諭知，併此敘明。
據上論斷，應依刑事訴訟法第二百九十九條第一項前段，刑法第二百七十六條第一項
、第七十四條第一款，罰金罰鍰提高標準條例第一條前段，判決如主文。
本案經檢察官鄭重文到庭執行職務。
中      華      民      國    九十一      年      十      月    二十九  日
                                   臺灣桃園地方法院交通法庭
                                       法  官    張  震  武
右正本證明與原本無異。
如不服本判決，應於判決送達後十日內向本院提出上訴狀( 應附繕本 )，上訴於
臺灣高等法院。
                                       書記官    賴  玉  真
中        華        民        國   九十一   年   十   月    三十一    日
附論罪科刑依據之法條：
刑法第二百七十六條第一項：
因過失致人於死者，處二年以下有期徒刑、拘役或二千元（現已提高十倍為二萬元）
以下罰金。
